臺灣臺南地方法院民事判決　　　　　　　96年度家訴字第38號
原　　　告　甲○○
訴訟代理人　丙○○
被　　　告　乙○
訴訟代理人　何建宏律師
上列當事人間撤銷死亡宣告事件，本院判決如下：
    主    文
原告之訴駁回。
訴訟費用新臺幣3000元由原告負擔。
    事    實
甲、原告方面：
一、聲明：本院民國89年度亡字第22號判決應予撤銷。
二、陳述：
（一）按徹銷死亡宣告之訴，有法律上利害關係之人得提起之，
      如受死亡宣告人其確定死亡之時不當者，亦得提起之，民
      事訴訟法第635條及第636條分別定有明文。
（二）被告於民國89年間以被宣告死亡人蘇四夷之派下員（直系
      血親卑親屬）自居，向本院聲請宣告蘇四夷（男，生前最
      後住所台南市○○路1930號）死亡，理由係蘇四夷生前最
      後住所為臺南市○○路1930號，於民前24年10月2日遭海
      盜入侵，不幸被擄即失蹤不明，迄今音訊全無，生死不明
      ，經本院以89年度家催字第277號公示催告並刊報在案，
      因無人陳報其生存，而聲請宣告死亡之判決，本院據此以
      民國89年亡字第22號判決蘇四夷於民國18年10月10日下午
      12時死亡。
（三）蘇四夷之最後住所並非在臺南市○○路1930號，而係日據
      時期之臺南廳永寧里灣裡庄一千九百五十番地，且蘇四夷
      亦早在日據時之大正5年11月29日（即民國5年11月29日）
      死亡，蘇四夷之死亡時間，既已經戶政事務所公文書載明
      為民國5年11月29日，本院所判決之死亡時間即屬錯誤，
      原告為被蘇四夷之直系血親卑親屬（曾孫），係有利害關
      係之人，故有權聲請撒銷上開判決。
（四）按民法第8條第1項規定，失蹤人失蹤滿7年後，法院得因
      利害關係人或檢察官之聲請，為死亡之宣告。被告之父親
      為蘇爛，祖父為蘇畢，但蘇畢與蘇四夷間並無任何具體證
      據資料可證明有任何血綠關係。如被告無法證明是蘇四夷
　　　之後代直系血親，如何能謂係利害關係人？被告若非蘇四
　　　夷之直系血親卑親屬，如何能以蘇四夷的派下員自居而聲
　　　請宣告棘四夷業已死亡？被告係法律不許行公示催告程序
　　　者，依民事訴訟法第636條準用同法第551條第2項第l款之
　　　規定，被告原所聲請獲准之死亡宣告，亦應予徹銷。
乙、被告方面：
一、聲明：求為判決駁回原告之訴。
二、陳述：
（一）被告前向本院主張身為祭祀公業蘇紅派下員，係以原為上
      開祭祀公業所有之臺南市○區○○段一九三０地號土地
      登記資料上載明管理人為蘇佛，而蘇佛為被告父親蘇爛之
      長兄（即蘇佛為被告親伯父），依祭祀公業管理人由派下
      員擔任之原則以觀，蘇佛既為上開祭祀公業派下員，蘇佛
      父親蘇畢應為派下員，傳承至蘇佛這一輩由蘇佛任管理人
      ，被告父親同為派下員，被告承繼父親血緣，亦當然為該
      祭祀公業派下員。蘇四夷亦為祭把公業蘇紅所有部分土地
      之管理人，依習慣當然為該祭祀公業派下員，則被告與蘇
      四夷均為同一祭祀公業派下員，於血緣上自有尊卑之關係
      （不問為直系或旁系），就蘇四夷之死亡與否，當有民法
      第8條規定所稱之利害關係。
（二）蘇四夷之住所為臺南市○○路一九三０號，與原告先祖蘇
      四夷之最後住所係「臺南廳永寧里灣裡庄千九百五十壹番
      地」，明顯不同。再依原告檢附之戶籍資料上記載，該「
      蘇四夷：住上開「灣裡庄千九百五十壹番地」，戶主始於
      日據時期嘉永三年三月四日，其父親蘇高硯死亡後相續而
      來，至大正5年11月29日死亡為止，該蘇四夷並未離戶遷
      居至「一九三０」番地，益見該「蘇四夷」與被告聲請死
      亡宣告之「蘇四夷」非同一人，自不能以二者姓名相同即
      謂被告聲請死亡宣告之「蘇四夷」早於大正5年11月29 日
      死亡。
　　理　  由
一、按提起撤銷死亡宣告判決之訴，應於30日之不變期間內提起
    之；又按前項期間自原告知悉死亡宣告判決時起算，又按
　　死亡宣告判決宣示後已逾5年者，不得提起撤銷之訴，民
  　事訴訟法第625條、第552條第1項、第2項前段、第3項分別
    定有明文。揆諸上開法條文義，縱原告知悉死亡宣告之判決
　　尚未逾30日，但若自死亡宣告判決宣示後已逾5年者，原告
  　仍不得提起撤銷死亡宣告之訴。
二、經查本院89年亡字第22號宣告蘇四夷死亡之判決係於89年5
    月31日宣示，有該判決書1份可憑，而原告係96年6月12日始
    提起本訴，顯已逾5年之期限，不論原告知悉宣告蘇四夷死
　　亡之判決是否已逾30日，原告均不得提起撤銷死亡宣告之訴
  　，故原告提起本訴應不准許，應予駁回。
三、結論：原告之訴應不合法，依民事訴訟法第78條，判決如主
    文。
中　　華　　民　　國　　96　　年　　8 　　月　　28　　日
                  家事法庭法　官  彭振湘
以上正本證明與原本無異。
如對本判決上訴，須於判決送達後20日內向本院提出上訴狀。
中　　華　　民　　國　　96　　年　　8 　　月　　28　　日
                          書記官  蕭伊舒
